臺灣基隆地方法院刑事判決　
110年度交易字第158號
公  訴  人  臺灣基隆地方檢察署檢察官
被      告  陳俊宏



上列被告因過失傷害案件，經檢察官提起公訴（110年度偵字第2
577號），本院判決如下：
    主  文
陳俊宏無罪。
    理  由
一、公訴意旨略以：被告陳俊宏無駕駛執照，於民國110年2月5
    日11時33分許，騎乘車牌號碼000-000號普通重型機車，沿
    基隆市安樂區麥金路往橘郡社區方向行駛，行經麥金路129
    號前岔路口時，本應注意行近行人穿越道，遇有行人穿越時
    ，無論有無交通指揮人員指揮或號誌指示，均應暫停讓行人
    先行通過，且應注意車前狀況，並隨時採取必要之安全措施
    ，而依當時狀況，並無不能注意之情事，竟貿然左轉，適李
    尚倫正沿行人穿越道步行穿越該路口，雙方因而發生擦撞，
    致李尚倫受有右小腿擦挫傷之傷害。因認被告涉犯刑法第28
    4條前段之過失傷害罪云云。
二、犯罪事實之認定，係據以確定具體的刑罰權之基礎，自須經
    嚴格之證明，故其所憑之證據不僅應具有證據能力，且須經
    合法之調查程序，否則即不得作為有罪認定之依據。倘法院
    審理之結果，認為不能證明被告犯罪，而為無罪之諭知，即
    無刑事訴訟法第154條第2項所謂「應依證據認定」之犯罪事
    實之存在。因此，同法第308條前段規定，無罪之判決書只
    須記載主文及理由。而其理由之論敘，僅須與卷存證據資料
    相符，且與經驗法則、論理法則無違即可，所使用之證據亦
    不以具有證據能力者為限，即使不具證據能力之傳聞證據，
    亦非不得資為彈劾證據使用。故無罪之判決書，就傳聞證據
    是否例外具有證據能力，本無須於理由內論敘說明（最高法
    院100年度台上字第2980號判決意旨參照）。本院既依憑後
    開理由而為被告無罪之諭知，揆諸前揭意旨，自無需贅載證
    據能力部分之論述，合先敘明。
三、按犯罪事實應依證據認定之，無證據不得認定犯罪事實；不
    能證明被告犯罪者，應諭知無罪之判決，刑事訴訟法第154
    條第2項、第301條第1項分別定有明文。再按事實之認定，
    應憑證據，如未能發現相當證據，或證據不足以證明，自不
    能以推測或擬制之方法，為裁判基礎；苟積極證據不足為不
    利於被告事實之認定時，即應為有利於被告之認定；又認定
    犯罪事實所憑之證據，雖不以直接證據為限，間接證據亦包
    括在內，然而無論直接證據或間接證據，其為訴訟上之證明
    ，須於通常一般之人均不致有所懷疑，而得確信其為真實之
    程度者，始得據為有罪之認定，倘其證明尚未達到此一程度
    ，而有合理之懷疑存在而無從使事實審法院得有罪之確信時
    ，即應由法院為諭知被告無罪之判決，最高法院40年台上字
    第86號、30年上字第816號、76年度台上字第4986號判例意
    旨足資參照。復按告訴人之指訴，係以使被告受刑事訴追為
    目的，是以告訴人之指訴為證據方法，除其指訴須無瑕疵，
    且應有查與事實相符之佐證，始得資為判決之基礎，亦經最
    高法院著有52年台上字第1300號及61年台上字第3099號判例
    可資參照。而所謂無瑕疵，係指被害人所為不利被告之陳述
    ，與社會上一般生活經驗或卷存其他客觀事實並無矛盾而言
    ；另所謂就其他方面調查認與事實相符，非僅以所援用之旁
    證足以證明被害結果為已足，尤須綜合一切積極佐證，除認
    定被告確為加害人之可能外，在推理上無從另為其他合理原
    因之假設，有一不合於此，即不能以被害人之陳述作為論斷
    之證據。況刑事訴訟法第161條第1項亦規定，檢察官就被告
    犯罪事實，應負舉證責任，並指出證明之方法，是檢察官對
    於起訴之犯罪事實，應負提出證據及說服之實質舉證責任，
    倘其所提出之證據，不足為被告有罪之積極證明，或其指出
    證明之方法，無從說服法院以形成被告有罪之心證，基於無
    罪推定之原則，自應為被告無罪判決之諭知，亦經最高法院
    著有92年台上字第128號判例可資參照。
四、公訴意旨認被告陳俊宏涉有上揭過失傷害罪嫌，無非係以證
    人李尚倫於警詢、偵訊時之指證，及證人在基隆長庚醫院之
    診斷證明書、現場監視器錄影為主要論據。訊據被告堅詞否
    認有何過失傷害犯行，辯稱：「當天我騎摩托車載我太太，
    沿麥金路從八堵路往大武崙方向，我要騎進橘郡社區要左轉
    ，那條路上有很多大車，我專注力都在大車往來上面，就直
    接左轉，等我看到告訴人時，就趕快剎車，但沒有撞到告訴
    人，當時雙方距離很近，我有問告訴人有無怎麼樣，告訴人
    就說斑馬線要禮讓行人..我真的覺得我沒有撞到他，所以我
    就騎走了」等語。
五、經查：
  ㈠告訴人李尚益於事發當時有無受傷一節，證人李尚益於本院
    審理證稱：「我當天從橘郡前面的斑馬線要穿越馬路，走在
    斑馬線上，我看正前方，被告騎乘機車，由麥金路轉進橘郡
    社區，從我前方擦撞到我的右小腿，我當時轉頭告知他，我
    走的是斑馬線，被告只回應我走路要看路，沒有詢問我是否
    受傷；右小腿大概受1公分左右的傷，當時有流血跟破皮，
    事後有留下傷痕跟結痂，110年3月3日就診，右小腿上面還
    有傷疤，我有跟醫院說是1個月前受的傷；被告時速應該是3
    、40，直接左轉，從我身前騎過去，當時我還在行進中，被
    被告機車擦過之後我才停下來；109年2月5日是週末，我是2
    月10日左右去報案，有拿到一張黃色交通事故處理的證明，
    後來警察約我2月27日去做筆錄，才跟我說需要驗傷診斷書
    ，當時是228連假，所以我110年3月3日才去驗傷，2月10日
    當時我跟警察說我有受傷」等語，證人雖稱其遭被告於110
    年2月5日騎乘機車擦撞受傷，然為被告否認上情，而證人於
    事發當時並未立即報案處理、驗傷，於110年2月27日始至警
    局製作筆錄，110年3月3日至醫院檢驗傷勢，距離事發時間
    已近1月之久，難認系爭診斷證明書所記載之傷勢適宜供作
    證明被告涉犯過失傷害之積極證據。
　㈡再本案事發經過，經本院勘驗現場監視錄影之結果：「告訴
    人從左向右行走在行人穿越道，11：33：55秒告訴人走到畫
    面右側被警衛亭、路牌擋住，被告騎機車從路口轉進社區，
    也被警衛亭及路牌擋住，無法看到被告機車與告訴人是否有
    碰撞，11：33：56秒被告騎機車從告訴人身前經過，被告有
    回頭往告訴人之動作」，被告機車有無撞擊告訴人雖因遭遮
    擋而未錄得影像，惟被告機車左轉後，逕從告訴人身體前方
    經過，歷時僅1秒，幾無減速停頓，以被告上開行速，暨據
    證人所述其行進間遭擦撞右小腿等情以觀，被告機車從證人
    左方而來，如有擦撞證人腿部，應會造成證人站立不穩才是
    ，然據上開錄影所見，被告機車騎經證人之後，證人猶站立
    在原處，並無搖晃或撫摸、檢視腿部動作跡象，難認被告機
    車有擦撞告訴人腿部之情況。
　㈢末以證人110年2月27日報案內容：「因交通事故遭人肇事逃
    逸，故至所報案」（偵卷第25頁），及證人於本院111年2月
    17日審理所提基隆巿警察局道路交通事故當事人登記聯單上
    方所載：「事後報案（肇逃）」（本院卷第121頁），均僅
    載明報稱肇事逃逸，並未載明證人因上開事故受傷一節，從
    而本案查無證人因本案事故受傷之證據，被告所辯應為可採
    。
 六、綜上所述，公訴人指述被告涉犯刑法第284條前段之過失傷
    害罪所憑之證據，尚未達通常一般人均不致有所懷疑，而得
    以確信其為真實之程度，不能使本院得有罪之確信。此外，
    公訴人復未能舉出其他積極證據足資證明被告有公訴人所指
    之犯行，即應逕為有利於被告之認定，更不必有何有利之證
    據，被告被訴犯行既屬不能證明，實難逕為對被告不利之認
    定。依前開說明，自應為無罪判決之諭知。
據上論斷，應依刑事訴訟法第301條第1項，判決如主文。
本案經檢察官楊景舜、陳力平提起公訴，檢察官陳宜愔到庭執行
職務。 
中　　華　　民　　國　　111 　年　　3 　　月　　10　　日
                  刑事第五庭法　官　吳佳齡
以上正本證明與原本無異。
如不服本判決應於收受送達後20日內向本院提出上訴書狀，並應
敘述具體理由；其未敘述上訴理由者，應於上訴期間屆滿後20日
內向本院補提理由書（均須按他造當事人之人數附繕）「切勿逕
送上級法院」。
中　　華　　民　　國　　111 　年　　3 　　月　　11　　日
                                書記官　周育義